臺灣雲林地方法院刑事判決
111年度易字第454號
公  訴  人  臺灣雲林地方檢察署檢察官
被      告  李彥德



指定辯護人  本院公設辯護人郭雅琳                    
上列被告因竊盜案件，經檢察官提起公訴（111年度偵字第4478
號），於本院準備程序中，被告就被訴事實為有罪之陳述，經本
院合議庭裁定由受命法官獨任進行簡式審判程序，判決如下：
    主    文
乙○○犯刑法第三百二十一條第一項第一、二、三款之竊盜罪，處
有期徒刑肆月，如易科罰金，以新臺幣壹仟元折算壹日。未扣案
之犯罪所得金牌貳面沒收之，於全部或一部不能沒收或不宜執行
沒收時，追徵其價額。
    犯罪事實
一、乙○○於民國110年11月3日14時16分許，騎乘車牌號碼000-00
    00號普通重型機車（下稱本案機車），行經雲林縣○○鄉○○村
    ○○000○0號即丙○○住所附近，將本案機車停放於通往丙○○住
    所之巷口徒步進入巷弄，見丙○○住所四下無人，竟意圖為自
    己不法之所有，基於加重竊盜之犯意，持丙○○住所外放置於
    某處，客觀上足供兇器使用之啞鈴，砸毀丙○○住所大門之玻
    璃侵入丙○○之住所，並持隨手撿拾之磚頭砸毀屋內神像之外
    玻璃罩（侵入住宅及毀損部分均未據告訴），徒手竊取丙○○
    所有配掛於神像上之金牌2面（價值新臺幣【下同】12,000
    元）得手，旋即騎乘本案機車逃離現場。嗣丙○○返回住所察
    覺遭竊報警處理，經警調閱監視器錄影畫面，始循線查悉上
    情。
二、案經雲林縣警察局北港分局報告臺灣雲林地方檢察署檢察官
    偵查起訴。 
　　理    由
一、本案被告乙○○所犯非死刑、無期徒刑、最輕本刑為3年以上
    有期徒刑之罪，亦非高等法院管轄第一審案件，於準備程序
    進行中，被告就上揭被訴事實為有罪之陳述，經受命法官告
    知簡式審判程序之旨，並聽取其與檢察官之意見後，本院合
    議庭依刑事訴訟法第273條之1第1項規定，裁定由受命法官
    獨任進行簡式審判程序。是本案之證據調查，依同法第273
    條之2規定，不受同法第159條第1項、第161條之2、第161條
    之3、第163條之1及第164條至第170條規定之限制，合先敘
    明。　　
二、認定犯罪事實所憑之證據及理由
    上開犯罪事實，業據被告於警詢、偵查中、本院準備程序及
    審理時均坦承不諱（警卷第6頁；偵卷第63頁；本院卷第53
    頁、第60頁、第251頁），並經證人即被害人丙○○（下稱被
    害人）於警詢證述在卷（偵卷第43頁至第51頁），且有監視
    器錄影畫面截圖15張、被害人住所現場照片4張、被告與本
    案機車照片1張（警卷第9頁至第27頁）附卷可佐，足徵被告
    之任意性自白與事實相符，可以採信，是本案事證明確，被
    告前揭犯行，堪以認定，應依法論科。
三、論罪科刑
　㈠經查，被告之行竊地點，為被害人之住所，顯屬於住宅無訛
    （公訴意旨認被告係侵入有人居住之建築物，容有誤會）。
    另按刑法第321條第1項第2款所謂「毀」係指毀損或毀壞，
    稱「越」則指踰越或超越（最高法院93年度台上字第4891號
    判決參照）。經查，被告破壞被害人住所之門後入內行竊，
    該當毀越門窗之加重竊盜要件。又按刑法第321條第1項第3
    款之攜帶兇器竊盜罪，係以行為人攜帶兇器為其加重條件，
    此所謂兇器，其種類並無限制，凡客觀上足以對人之生命、
    身體、安全構成威脅，具有危險性之物品均屬之，且只需行
    竊時攜帶此具有危險性之兇器為已足，並不以攜帶之初有行
    兇意圖為必要（最高法院79年台上字第5253號判決參照）。
    所謂「攜帶兇器」，祇須於行竊時攜帶具有危險性之兇器為
    已足，該兇器不必原屬行竊者本人所有，亦不以自他處攜至
    行竊處所為必要，縱在行竊場所隨手拾取應用，其有使人受
    傷害之危險既無二致，自仍應屬上述「攜帶兇器」之範疇（
    最高法院79年度台上字第5253號判決、90年度台上字第1261
    號判決參照）。準此，被告於行竊時在現場取得之啞鈴，屬
    金屬製品，其質地應屬堅硬，若任意持之揮舞，顯足以對人
    之身體、生命、安全造成危害，自應屬兇器無疑。
　㈡核被告所為，係犯刑法第321條第1項第1、2、3款之攜帶兇器
    毀越門窗侵入住宅竊盜罪。
　㈢又刑法第321條第1項所列各款為竊盜之加重要件，如犯竊盜
    罪兼具數款加重情形時，因竊盜行為祇有一個，仍祇成立一
    罪，不能認為法條競合或犯罪競合，然判決主文應將各種加
    重情形順序揭明，理由並應引用各款，俾相適應（最高法院
    69年台上字第3945號判決參照）。經查，被告之竊盜犯行，
    雖兼具刑法第321條第1項第1款、第2款及第3款之3種加重情
    形，惟僅有一竊盜行為，仍僅成立一加重竊盜罪。
　㈣按行為時因精神障礙或其他心智缺陷，致其辨識行為違法或
    依其辨識而行為之能力，顯著減低者，得減輕其刑，刑法第
    19條第2項定有明文。經本院調取被告另案之臺灣彰化地方
    法院105年度易字第932號加重竊盜案件（下稱彰化另案）卷
    宗，該院於審理時曾函請童綜合醫療社團法人童綜合醫院對
    被告進行精神鑑定，鑑定結論為：綜合李員（即被告）之個
    人生活史及病史、身體及神經學檢查、實驗室檢查、心理衡
    鑑與精神狀態檢查等結果，認定李員的臨床診斷為：一、中
    度智能不足。二、癲癇。三、癲癇所致之器質性腦症候群。
    四、疑注意力不足過動症合併衝動性行為。綜合鑑定會談所
    見、簡要智能狀態檢查（MMSE=5/30分）與適應行為評量系
    統（中度不足程度）等結果，顯示李員在成年之前即有智能
    不足之表現，加上持續性癲癇病史以及反覆性頭部受傷，更
    加重認知功能之缺損。而李員目前衝動控制差亦可能為癲癇
    所致之器質性腦症候群及注意力不足過動症之綜合表現。就
    目前精神醫學之一般觀點，所謂智能不足乃由於腦部因各種
    原因（包括先天、後天）於18歲之前之一般智力功能顯著低
    於一般水準且合併數種功能上之適應障礙。通常可造成多種
    高級皮質功能之障礙，包括記憶、思考、理解能力、學習能
    力及判斷力等。中度智能不足者之行為模式相當於小學1年
    級以下之程度。而器質性腦症候群亦為腦部可能因各種原因
    之傷害（癲癇、腦傷）導致認知功能受損或情緒、衝動控制
    等障礙。衡諸此次鑑定過程中所蒐集到的相關資料與證據，
    可推斷李員在案發當時對於自身行為本質的分辨和瞭解，應
    有其實質上的障礙，其對於外界事務之知覺、理會與判斷等
    諸能力，均已較普通人的平均程度顯然減退，精神狀態已達
    精神耗弱之程度等語，有童綜合醫療社團法人童綜合醫院10
    6年2月3日（106）童醫字第0143號函暨所附精神鑑定報告書
    影本1份在卷可參（本院卷第152之5頁至第152之10頁）。上
    開精神鑑定報告書作成時間（106年1月24日）距本案案發日
    （110年11月3日）雖已4年餘，然參諸上開精神鑑定報告書
    之意見，被告既在成年之前即有智能不足之表現，而中度智
    能不足者之行為模式相當於小學1年級以下之程度，且被告
    對於衝動之控制差，可能是因癲癇所致之器質性腦症候群及
    注意力不足過動症之綜合表現，而被告本有持續性癲癇病史
    ，可見辯護人主張被告智能障礙之狀況無法隨年紀增長而改
    善，本案仍有刑法第19條第2項規定之適用乙情，應屬可採
    。且衡以被告本案行為模式與彰化另案類似，堪認被告為本
    案犯行時對於自身行為本質的分辨和瞭解，仍有實質上的障
    礙。是被告行為時，既有上開鑑定報告書所稱對於外界事務
    之知覺、理會與判斷等能力，已較普通人的平均程度顯然減
    退之程度，自應認被告辨識其行為違法或依其辨識而行為之
    能力，已顯著降低，爰依刑法第19條第2項之規定，減輕其
    刑。
　㈤爰以行為人之責任為基礎，審酌被告任意侵入他人住宅行竊
    得逞，顯然欠缺尊重他人財產權之觀念，並危害居住安全，
    所為實有不該；參以被告有諸多竊盜前科，有前開被告前案
    紀錄表1份在卷可查，足認其素行不佳；惟念被告始終坦承
    犯行，且表示之後有錢會與被害人和解，其犯後態度尚可；
    兼衡被告自稱高中肄業之智識程度、擔任臨時工、月收入約
    28,000元、離婚、有已成年之小孩、無需要扶養之對象之家
    庭生活與經濟狀況等一切情狀，量處如主文所示之刑，並諭
    知易科罰金之折算標準。
四、沒收
　　按犯罪所得，屬於犯罪行為人者，沒收之，於全部或一部不
    能沒收或不宜執行沒收時，追徵其價額，刑法第38條之1第1
    項前段、第3項定有明文。查被告竊得之金牌共2面，並未扣
    案，被告就此供稱：金牌已經賣給不認識的人等語（本院卷
    第61頁），然該2面金牌既均屬被告之犯罪所得，自應依刑
    法第38條之1第1項前段之規定宣告沒收，並依同條第3項之
    規定，諭知於全部或一部不能沒收或不宜執行沒收時，追徵
    其價額。又被告持以行竊使用之啞鈴、磚頭，並未扣案，亦
    非違禁物或為被告所有，爰不予宣告沒收。　
據上論斷，應依刑事訴訟法第273條之1第1項、第299條第1項前
段（僅引程序法條），判決如主文。　　　
本案經檢察官甲○○提起公訴，檢察官林豐正到庭執行職務。
中　　華　　民　　國　　111 　年　　12　　月　　15　　日
                  刑事第二庭     法　官  趙俊維
如不服本判決應於收受判決後20日內向本院提出上訴書狀，並應
敘述具體理由；其未敘述上訴理由者，應於上訴期間屆滿後20日
內向本院補提理由書（均須附繕本）。「切勿逕送上級法院」。
中　　華　　民　　國　　111 　年　　12　　月　　15　　日
　　　　　　　　　　          書記官  黃嫀文　
附錄本案論罪科刑法條全文：
中華民國刑法第321條
犯前條第一項、第二項之罪而有下列情形之一者，處6月以上5年
以下有期徒刑，得併科50萬元以下罰金：
一、侵入住宅或有人居住之建築物、船艦或隱匿其內而犯之。
二、毀越門窗、牆垣或其他安全設備而犯之。
三、攜帶兇器而犯之。
四、結夥三人以上而犯之。
五、乘火災、水災或其他災害之際而犯之。
六、在車站、港埠、航空站或其他供水、陸、空公眾運輸之舟、
    車、航空機內而犯之。
前項之未遂犯罰之。